臺灣高雄地方法院刑事判決　　　　　　100年度簡上字第163號
上　訴　人　臺灣高雄地方法院檢察署檢察官
被　　　告　陳科夆
上列被告因詐欺案件，檢察官不服本院民國100 年2 月22日99年
度審簡字第4284號第一審簡易判決（聲請簡易判決處刑書案號：
99年度偵字第25553 號），提起上訴，本院管轄之第二審合議庭
判決如下：
    主  文
上訴駁回。
陳科夆緩刑貳年。並應自民國壹佰年捌月拾日起至民國壹佰零壹
年壹月拾日止，按月支付張文勝新臺幣伍仟元，及於民國壹佰零
壹年貳月拾日，支付張文勝新臺幣肆仟元，合計新臺幣參萬肆仟
元。
    事  實
一、陳科夆能預見將其所申辦銀行帳戶之金融卡及使用密碼交予
    他人，可能遭人利用該帳戶作為詐欺取財之不法使用，竟仍
    基於幫助詐欺取財之不確定故意，於民國98年11月21日前之
    某日，在不詳地點，將其所有之中國信託商業銀行北高雄分
    行帳號0000000000000 號帳戶（下稱系爭帳戶）之金融卡及
    使用密碼，交與詐騙集團成員。嗣該詐騙集團成員於取得系
    爭帳戶之金融卡及使用密碼後，即共同基於意圖為自己不法
    所有之犯意聯絡，由該集團成員於98年11月21日14時35分許
    ，以電話向張文勝佯稱其於網路購物，設定付款方式錯誤，
    須重新設定云云，致張文勝陷於錯誤，而於同日依指示，先
    從其所有之第一銀行大園分行帳號00000000000 號帳戶，以
    跨行轉帳方式，匯款新台幣( 下同) 2 萬9989元至陳科夆之
    系爭帳戶內，稍後又陸續自上揭第一銀行大園分行帳戶內提
    領4 筆各2 萬元及1 筆1 萬8000元後，再將領得之現金從存
    款機存入之方式，分3 筆各3 萬元及1 筆8000元，前後陸續
    匯、存入共計12萬7989元至陳科夆之系爭帳戶內，旋即提領
    一空。嗣因張文勝察覺有異，報警處理，始悉上情。
二、案經張文勝訴由高雄市政府警察局三民第二分局報請臺灣高
    雄地方法院檢察署偵查起訴。
    理  由
壹、證據能力部分
    按被告以外之人於審判外之陳述雖不符刑事訴訟法第159 條
    之1 至之4 等4 條之規定，而經當事人於審判程序同意作為
    證據，法院審酌該言詞陳述或書面陳述作成時之情況，認為
    適當者，亦得為證據；當事人、代理人或辯護人於法院調查
    證據時，知有刑事訴訟法第159 條第1 項不得為證據之情形
    ，而未於言詞辯論終結前聲明異議者，視為有前項之同意，
    同法第159 條之5 定有明文。本件證人即告訴人張文勝係被
    告以外之人，其於警詢中之證述，業經本院審理時依法提示
    並告以要旨後，檢察官、被告均未聲明異議，本院審酌該證
    據作成時並無不當取供之情況，依法應得作為證據，合先敘
    明。
貳、實體判決理由部分
一、訊據被告陳科夆供稱系爭帳戶是伊所申設等語，惟矢口否認
    有何幫助詐欺取財犯行，辯稱：伊未將系爭帳戶之金融卡及
    使用密碼交給別人使用，伊將使用密碼寫在金融卡上，在接
    到銀行通知才知道遺失系爭帳戶之金融卡，伊有打電話要向
    銀行辦理掛失云云。經查：
  (一)系爭帳戶為被告所申設之事實，業經被告供述在卷（警卷第
    2 頁、偵卷第11頁、本院卷第58頁），且有中國信託商業銀
    行99年8 月16日中信銀字第09922271208996號函暨檢送系爭
    帳戶之開戶資料及交易明細表各1 份在卷為憑（偵卷第15至
    22頁），堪以認定。而告訴人張文勝於98年11月21日14時35
    分許，接獲詐騙集團成員致電佯稱其於網路購物，設定付款
    方式錯誤，須重新設定等語，遂依詐騙集團成員之指示，先
    從其所有之第一銀行大園分行之帳戶內，以轉帳方式，匯款
    2 萬9989元至被告之系爭帳戶內，隨後又依詐騙集團成員之
    指示，先從上揭第一銀行大園分行之帳戶內提領4 筆各2 萬
    元及1 筆1 萬8000元後，再將領得之現金從存款機存入之方
    式，分3 筆各3 萬元及1 筆8000元，前後陸續匯、存入共計
    12萬7989元至陳科夆之系爭帳戶內之事實，復據證人張文勝
    於警詢、檢察事務官詢問及本院審理時具結證述在卷（警卷
    第6 至7 頁、偵卷第25至26頁、本院卷第53至54頁），並有
    張文勝之第一銀行大園分行存摺內頁影本（偵卷第27至28頁
    ）、中國信託銀行存款系統歷史交易查詢報表（偵卷第9頁
    ）、屏東縣政府警察局屏東分局歸來派出所受理刑事案件報
    案三聯單、受理各類案件紀錄表、內政部警政署反詐騙案件
    紀錄表在卷、高雄市政府警察局三民第二分局99年8 月3日
    高市警三二分偵字第0990013032號函暨檢送系爭帳戶交易明
    細資料為憑（警卷第8 至11頁、偵卷第7 至8 頁），是上揭
    部分事實，亦堪認定。
  (二)被告辯稱伊將系爭帳戶之金融卡之使用密碼寫在金融片上云
    云。惟查，金融卡使用密碼係以金融卡提領存款之必要識別
    碼，一般通常智識之人為防止存摺或金融卡遺失遭盜領，均
    不至隨意將金融卡及使用密碼置放於同一處，更不會隨意將
    使用密碼記載在卡片上，以防止不慎遺失時遭人盜領使用，
    造成金錢損失，是被告辯稱伊將使用密碼寫在金融卡上之舉
    ，是否屬實，即非無疑。被告另辯稱伊是接到銀行通知才發
    現金融卡遺失及帳戶遭盜用，其欲向銀行辦理掛失，但銀行
    說有員警幫忙掛失云云。按金融機構在接獲警方受理詐騙案
    件通報前，對於客戶帳戶內之交易，是否與詐騙案件有關，
    根本無從得知，更不可能主動通報客戶帳戶遭盜用。而本案
    告訴人張文勝係在98年11月21日14時35分接到詐騙集團成員
    之電話後，依詐騙集團成員之指示將款項匯、存入被告之系
    爭帳戶內，並於同日16時55分發現受騙後始報警處理，進而
    由警方通報銀行凍結系爭帳戶，有卷附屏東縣政府警察局屏
    東分局歸來派出所受理刑事案件報案三聯單、受理各類案件
    紀錄表在卷可按（警卷第8 至9 頁），衡情受理報案之員警
    於該日16時55分受理報案前，並無從得知系爭帳戶已遭詐騙
    集團作為詐騙工具使用，進而通報銀行凍結，或向銀行辦理
    掛失金融卡之舉。然系爭帳戶之金融卡卻早於告訴人張文勝
    發現遭騙報警凍結前，即於同日下午3 至4 點間，經人以電
    話掛失方式向中國信託銀行之客服人員辦理掛失，有卷附本
    院公務電話紀錄1 紙（99審易5052卷第8 頁）可按，顯見被
    告辯稱伊是接到銀行通知才發現金融卡遺失及帳戶遭盜用，
    隨即欲向銀行辦理掛失，但銀行說有員警幫忙掛失云云，顯
    與事證不符，難以採信。
  (三)又自詐騙集團之立場觀之，渠等既知以他人帳戶掩飾犯行，
    當亦明瞭社會上一般正常之人如發覺帳戶金融卡失竊或遺失
    情事，為防止竊賊或拾得者擅自盜領存款或利用該帳戶從事
    非法犯行，必於發現後立即向金融機構辦理掛失，在此情形
    下，若猶然以各該竊得或拾得之帳戶作為指示被害人匯入款
    項之犯罪工具，極有可能無法順利提領犯罪所得，致渠大費
    周章從事之犯行成空，是以實行詐騙者若非確信該帳戶所有
    人於該段期間不會辦理掛失，當不至於再利用該帳戶從事財
    產犯罪之用。
  (四)綜上所述，被告所辯顯不足採信。本案事證明確，被告幫助
    詐欺取財犯行，堪以認定，應依法論科。
二、按刑法上之幫助犯，係對於犯罪與正犯有共同之認識，而以
    幫助之意思，對於正犯資以助力，而未參與實施犯罪之行為
    者而言（最高法院75年度台上字第1509號、84年度台上字第
    5998號、88年度台上字第1270號判決意旨參照），故未參與
    實施犯罪構成要件之行為，且係出於幫助之意思提供助力，
    即屬幫助犯。本案被告將系爭帳戶之金融卡及使用密碼，交
    予不詳姓名年籍之成年人，雖因而使該人及其所屬詐騙集團
    成員得基於詐欺取財之犯意聯絡，以電話向張文勝行騙，使
    張文勝陷於錯誤，將款項匯、存入被告系爭帳戶內，遂行其
    等詐欺取財之犯行，然被告單純提供帳戶金融卡及使用密碼
    供人使用之行為，並不等同於向被害人施以欺罔之詐術行為
    ，且亦無證據證明被告有參與詐欺取財犯行之構成要件行為
    ，則被告提供帳戶之金融卡及使用密碼供人使用之行為，對
    於詐騙集團成員遂行詐欺取財犯行，資以助力，自應論以幫
    助犯。核被告所為，係犯刑法第30條第1 項、第339 條第1
    項詐欺取財罪之幫助犯。被告係幫助犯詐欺取財罪，應依刑
    法第30條第2 項規定，按正犯之刑減輕之。
三、原審認被告罪證明確，因而適用刑法第30條、第339 條第1
    項、第41條第1 項前段、刑法施行法第1 條之1 等規定，並
    審酌被告未妥善保管金融帳戶相關資料，明知現今社會詐欺
    集團常利用他人金融帳戶資料從事詐騙等不法行為，竟恣意
    將其金融帳戶資料提供他人作為詐欺取財使用，紊亂社會正
    常交易秩序，並使不法之徒藉此輕易詐取財物，檢警難以追
    查緝捕，所造成之危害非輕，其行為確屬不該等情，量處拘
    役50日，並參酌被告之教育程度、職業、家庭經濟狀況等情
    ，諭知以新臺幣1000元折算1 日之易科罰金折算標準，經核
    其認事用法，均無不合，量刑亦屬允當，檢察官雖據告訴人
    之請求，認原審量刑過輕，指摘原判決不當，提起上訴，為
    無理由，應予駁回。又本院審理期間，被告先與告訴人達成
    和解共識，由被告於100 年4 月13日起2 個月內賠償告訴人
    6 萬4000元，告訴人即願意原諒被告（本院卷第33頁），而
    被告於本院100 年6 月14日審理期日前雖未全額給付完畢，
    然已當庭交付3 萬元予告訴人，並由告訴人當庭收受（本院
    卷第68頁），顯見被告犯後尚非毫無悔意，此為原審未及審
    酌，茲念被告因一時失慮，致罹刑典，其經此偵審程序及刑
    之宣告，當已知所警惕，信無再犯之虞，本院認所宣告之刑
    以暫不執行為適當，併予緩刑2 年之宣告，以啟自新。又緩
    刑宣告，得斟酌情形，命犯罪行為人向被害人支付相當數額
    之財產或非財產上之損害賠償，刑法第74條第2 項第3 款定
    有明文。被告既已當庭承諾，願以每月5000元之方式，分期
    將剩餘款項償還告訴人，直至餘款3 萬4000元償還完畢（本
    院卷第68頁）。故本院斟酌告訴人權益之保障，及給予被告
    自新機會，認於被告緩刑期間應課予自100 年8 月10日起至
    101 年1 月10日止，按月支付告訴人5000元，及於101 年2
    月10日，支付告訴人4000元，合計3 萬4000元之負擔，故併
    宣告命被告應履行上述條件，應屬適當。又此部分緩刑命令
    ，除依刑法第74條第4 項規定，得為民事強制執行名義外，
    被告若違反本院上揭應向告訴人支付上開數額損害賠償之負
    擔，情節重大者，檢察官另得依刑法第75條之1 第1 項第4
    款之規定聲請撤銷緩刑，併此敘明。
據上論斷，應依刑事訴訟法第455 條之1 第1 項、第3 項、第36
8 條，刑法第74第1 項第1 款、第2 項第3 款，判決如主文。
本案經檢察官李宜穎到庭執行職務。
中    華    民    國    100   年    7     月    13    日
                    刑事第六庭  審判長法  官  李璧君
                                      法  官  鄭峻明
                                      法  官  曾仁勇
以上正本證明與原本無異。
不得上訴。
中    華    民    國    100   年    7     月    13    日
                                      書記官  王紀芸
附錄本判決論罪之法條：
中華民國刑法第339 條
意圖為自己或第三人不法之所有，以詐術使人將本人或第三人之
物交付者，處5 年以下有期徒刑、拘役或科或併科1 千元以下罰
金。
以前項方法得財產上不法之利益或使第三人得之者，亦同。
前二項之未遂犯罰之。